臺灣臺中地方法院刑事判決　　　　　　　96年度易字第2213號
公　訴　人　臺灣臺中地方法院檢察署檢察官
被　　　告　甲○○
　　　　　　　　　　　樓之1
上列被告因恐嚇取財案件，經檢察官提起公訴（95年度偵字第
25352 號），及移送併辦（96年度偵緝字第1206號），本院判決
如下：
    主    文
甲○○幫助意圖為自己不法之所有，以恐嚇使人將本人之物交付
，處有期徒刑肆月，如易科罰金，以新臺幣壹仟元折算壹日。減
為有期徒刑貳月，如易科罰金，以新臺幣壹仟元折算壹日。
    犯罪事實
一、甲○○明知依一般社會生活之通常經驗，要在金融機構開立
    帳戶並無困難，一般人均係使用自己之帳戶，只有別有用心
    之人才會不使用自己之帳戶，而使用他人帳戶，且已能預見
    提供帳戶予他人使用，可能遭不詳犯罪集團藉以遂行恐嚇被
    害人使之將款項匯入該帳戶，並作為犯罪贓款匯進提出之用
    ，嗣再提領一空，致使被害人及偵查機關無從追查，進而便
    利實施恐嚇取財之財產犯罪，惟其仍不違其本意，不顧他人
    所可能遭害之危險，而基於幫助某不詳真實姓名成年男子等
    人所組成之犯罪集團實施恐嚇取財之不確定犯意，於民國（
    下同）95年8月7日至95年9月10日間某日，在不詳地點，將
    其所有在中國信託商業銀行文心分行所開立之帳號第
    000000000000號帳戶，連同存摺、提款卡及密碼等物，交予
    上開犯罪集團成員使用，而任由他人藉以遂行恐嚇取財犯罪
    ，以此方式幫助該集團成員恐嚇而取得他人財物。嗣後該犯
    罪集團成員，即共同基於意圖為自己不法所有之犯意聯絡，
    先於95年9月7日19時左右，推由某不詳真實姓名成年女子，
    在電網聊天室網站，以電話聊天為由取得丙○○之行動電話
    號碼後，即於95年9月10日某時，換由綽號「阿龍」之不詳
    真實姓名成年男子，以電話向丙○○恫嚇稱：因丙○○讓上
    開女子久候未遇，需至銀行匯款，否則就要對其父母不利等
    語，使丙○○心生畏懼，而於95年9月10日14時55分、同日
    15時2分左右，分別接續匯款新臺幣（下同）3600元、820元
    各1次共計4420元至甲○○上開帳戶。而上開匯入金額，於
    同日即被該恐嚇集團成員至提款機提領一空，獲取不法利益
    ，甲○○因而幫助該恐嚇集團之人等實施恐嚇取財得逞。
二、案經臺中市警察局第五分局報告臺灣臺中地方法院檢察署檢
    察官偵查起訴，暨臺北市政府政府警察局信義分局移送臺灣
    臺中地方法院檢察署檢察官偵查移送併辦。
    理  由
一、訊據被告甲○○於警詢、檢察官偵查、本院行準備程序及審
    理時，固均坦承上開銀行帳戶原係由其使用等情，惟矢口否
    認有幫助恐嚇取財犯行，辯稱：其在開戶後每月都有存錢進
    去該帳戶扣繳車貸，並未將其帳戶賣給犯罪集團，其帳戶係
    在95年8月初左右，在臺中市○○區○○街74號2樓搬家時遺
    失，存摺、證件、提款卡都放在皮包內不見，密碼都寫在金
    融卡上，其當時因為經濟狀況不好而搬家，係在95年9月初
    左右發現不見，因為其在晚上要擺夜市，所以沒有時間去理
    會，迄95年9月20日其在ＡＴＭ領不出錢，才去中國信託詢
    問，其有土地謄本、車籍資料可證在案發時經濟能力很好云
    云。經查：
  被告自94年1月1日起至95年9月11日止，上開銀行帳戶之餘
    額均不到2萬5千元，且於94年1月6日、94年2月14日、94年3
    月7日、94年4月6日、94年5月6日、94年6月6日、94年10月6
    日、94年11月7日、94年12月6日、95年1月6日、95年2月6日
    、95年3月6日、95年4月6日、95年6月6日、95年7月6日經銀
    行自其帳戶扣款後，其存款餘額均為0元，必須於當日以現
    金存款2萬元至1萬6千元不等之金額後，銀行始能於翌日扣
    除餘額，有中國信託商業銀行股份有限公司96年1月4日中信
    銀集作字第96220026號函、96年2月6日中信銀集作字第
    96501052號函、96年3月22日中信銀集作字第96502341號函
    所檢附被告開戶資料、歷史交易查詢報表各1份在卷可憑。
    再被告於本院審理中自承上開帳戶係其每月扣繳1萬9千元之
    貸款之用，原應繳款4年至98年，但其只繳1年餘，在95年7
    月間因為生意失敗，所以其沒有辦法繼續繳納貸款，上開帳
    戶餘額已不足扣款，且其所有之房屋在95年8月初搬家時託
    人出售完畢，售屋之後並無現金存款，其所有銀行之帳戶均
    無數萬元以上之存款等語，顯見被告在上開期間之經濟情況
    不佳。是以被告提出在93年間之土地及建物所有權狀影本各
    3 份，辯稱其在95年9月案發時經濟能力很好云云，無從採
    信。
  被告於自94年1月6日起至95年7月13日止，每月均會固定存
    款入其上開銀行帳戶繳納貸款，卻於95年8、9月均不再存款
    ，此有其帳戶之歷史交易查詢報表在卷可憑。衡情如被告所
    辯其銀行帳戶係在95年8月初左右搬家時遺失屬實，何以其
    未即時向銀行辦理掛失以便繼續繳納貸款？況且，依其上開
    帳戶之歷史交易紀錄可知，其幾乎每月之存款餘額，均不足
    以繳納銀行貸款，則其於95年8、9月均不再存款後，上開帳
    戶又可能有何餘額可供被告於95年9 月20日在ＡＴＭ領錢？
    是以被告辯稱其銀行帳戶係在95年8月初左右搬家時遺失云
    云，均與常理有違，不足採信。
  被害人丙○○於95年9月10日遭犯罪集團恐嚇財物並匯款至
    被告上開銀行帳戶，業據被害人丙○○於警詢時指訴被害之
    情節明確，並經證人周英翔於警詢中證述在卷（上開證人於
    警詢時陳述之詞，係屬被告以外之人於審判外之陳述，依刑
    事訴訟法第159條第1項規定，本不得作為證據，然而當事人
    〈即被告及公訴人〉於本院調查證據時，知有前開情形，而
    未於言詞辯論終結前聲明異議，依同法第159條之5第2項規
    定，視為經當事人於審判程序同意作為證據，本院審酌其上
    開言詞陳述作成時之情況，並無任何不法情事，認為適當，
    得為證據），另有臺北富邦銀行匯款執據2紙附卷可憑，衡
    諸犯罪集團為求順利取得贓款，其所使用之帳戶必係可以進
    出往來之帳戶，而不致會愚至使用他人失竊之存摺、提款卡
    ，致遭他人發現失竊後辦理止付，而無法順利取得存款或贓
    款。是以被告顯係於95年8月7日其銀行帳戶餘額為0元後，
    至95年9月10日間某日，將其帳戶之存摺、提款卡及密碼等
    物，交予犯罪集團成員使用，而任由他人藉以遂行恐嚇取財
    犯罪。其辯稱上開帳戶並未交付他人作為恐嚇取財之工具云
    云，顯與常情不符，並不足採。
  綜上，本院認被告之前開銀行帳戶存摺、提款卡、密碼，顯
    未於95年8月初因搬家而遺失，再參以被告於95年8、9月間
    並無固定工作，無法固定繳納貸款，且有出售房屋之舉，又
    無大筆金額之存款，顯然有因經濟因素，而將其銀行帳戶、
    提款卡、密碼交付他人使用之情事。
二、按刑法上之故意，分為直接故意（確定故意）與間接故意（
    不確定故意），行為人對於構成犯罪之事實，明知並有意使
    其發生者，為直接故意；行為人對於構成犯罪之事實，預見
    其發生而其發生並不違背其本意者，為間接故意。且幫助犯
    之成立，以行為人主觀上認識被幫助者正欲從事犯罪或係正
    在從事犯罪，且該犯罪有既遂之可能，而其行為足以幫助他
    人實現構成要件者，即具有幫助故意，並不以行為人確知被
    幫助者係犯何罪名為必要。次按自政府開放金融業申請設立
    後，金融機構大量增加，使一般人申請存款帳戶極為容易且
    便利。是除非活期存款帳戶使用人欲將帳戶充作犯罪之用，
    否則一般充作正常使用之活期存款帳戶，並無向他人購買之
    必要，此乃一般人皆知之常識。況近來新聞媒體，對於不肖
    犯罪集團常大量收購存款帳戶後，再持以供作犯罪使用，藉
    此逃避檢警查緝之情事，亦多所報導；被告甲○○係有正常
    智力之人，有長期使用帳戶之經驗，對他人使用其帳戶，係
    用於不法之目的，自應有所認識，蓋如非供作犯罪出入之帳
    戶或其他不法目的，應無隱匿自己名義帳戶而拿走他人金融
    帳戶使用之必要。乃其竟提供前開銀行帳戶之存摺、提款卡
    等物予不詳之人，其對於上開帳戶將可能遭人做為恐嚇取財
    犯行所得財物匯入使用之情形，應有所之認知，且可預見其
    發生。參以上開被告所交付之帳戶，於被害人在當日匯款，
    隨即於當日遭提領一空之情形，有該帳戶交易明細資料可按
    ，其顯非一般人正常之存提款使用。另以被害人係接獲不同
    人之電話恐嚇，致被害人心生畏懼而多次匯款，以此恐嚇方
    法獲取犯罪所得之情狀觀之，本件恐嚇集團成員，顯均係共
    同以意圖為自己不法之所有，以詐術使人將本人之物交付無
    疑，彼等之不法行為，應成立刑法第346條第1項之恐嚇取財
    罪。被告提供存款帳戶予該等人實施恐嚇取財犯行，幫助彼
    等遂行恐嚇犯罪，事證至為明確，其犯行堪以認定，應依法
    論科。
三、按刑法上之幫助犯，係指以幫助之意思，對於正犯資以助力
    ，而未參與實施犯罪之行為者而言（最高法院49年臺上字第
    77號判例意旨參照）。查被告甲○○既預見將帳戶交予他人
    ，可能供為恐嚇犯罪被害人匯款之用，竟提供帳戶之提款卡
    、存摺予他人供恐嚇取財之用，雖並未參與恐嚇取款之行為
    ，然其顯係以幫助之意思，參與恐嚇取財構成要件以外之行
    為，為幫助犯，而恐嚇集團成員等人嗣後即利用其所交付之
    帳戶，實施恐嚇取財犯罪，又不違被告本意，故核被告所為
    ，均係犯刑法第346條第1項之幫助恐嚇取財罪，並依刑法第
    30 條第2項之規定，按恐嚇取財罪正犯之刑減輕之。上揭恐
    嚇集團成員等人，為前開恐嚇取財犯行，有犯意聯絡及行為
    分擔，固均為共同正犯，惟幫助犯係從犯，從屬正犯而成立
    ，刑法上既無「共同幫助」之情，當亦無「幫助共同」之可
    言（司法院70廳刑一字第1104號函亦同此見解），附此敘明
    。再檢察官移送本院併辦被告甲○○幫助恐嚇取財之犯行，
    與經檢察官提起公訴部分，為同一事實，本院自應併予審判
    ，併此敘明。爰審酌被告將帳戶供他人犯罪使用，影響社會
    正常交易安全，增加被害人尋求救濟之困難，並使犯罪之追
    查趨於複雜，及被告甲○○犯後始終未能坦承犯行，態度尚
    非良好，但被害人僅遭恐嚇4420元，所造成之損害非重，被
    告犯罪之動機、目的、手段等一切情狀，量處如主文所示之
    刑，並諭知易科罰金之折算標準。次查，中華民國96年罪犯
    減刑條例已於96年6月15日由立法院三讀通過，經總統於96
    年7月4日以華總一義字第09600083761號令公告至96年7月16
    日生效施行，本件被告犯罪係於該減刑條例規定96年4月24
    日減刑基準日前所犯，合於該減刑條例之第2條第1項第3款
    、第3條第1項第15款所列減刑規定，爰減輕其刑，並諭知易
    科罰金之折算標準。至被告甲○○所交付之存摺、提款卡等
    物，雖係供本案犯罪所用之物，惟並非違禁物，亦未扣案，
    為免將來執行困難，爰不予宣告沒收。
據上論斷，應依刑事訴訟法第299條第1項前段，刑法第30條第1
項、第2項、第346條第1項、第41條第1項前段，刑法施行法第1
條之1，中華民國96年罪犯減刑條例第2條第1項第3款、第3條第1
項第15款、第7條、第9條判決如主文。
本案經檢察官乙○○到庭執行職務。
中　　華　　民　　國　　96　　年　　8 　　月　　24　　日
　　　　　　　　　刑事第四庭  審判長法　官　林宜民
                                    法  官  王世華
                                    法  官  林學晴
上正本證明與原本無異。
如不服本判決，應於判決送達後10日內，向本院提出上訴狀。
                                    書記官  吳淑願
中　　華　　民　　國　　96　　年　　8 　　月　　24　　日
附錄本案論罪科刑法條全文：
刑法第346條第1項
（普通恐嚇罪）
意圖為自己或第三人不法之所有，以恐嚇使人將本人或第三人之
物交付者，處6月以上5年以下有期徒刑，得併科1千元以下罰金
。
